最高法院刑事判決　　　　　　　　　 111年度台上字第1136號
上　訴　人　AB000-A108384A（真實姓名、年籍詳卷）
上列上訴人因家暴妨害性自主案件，不服臺灣高等法院臺中分院
中華民國110年 9月28日第二審判決（110年度侵上訴字第69號，
起訴案號：臺灣臺中地方檢察署108年度偵字第30951號），提起
上訴，本院判決如下：
    主  文
上訴駁回。
    理  由
一、按刑事訴訟法第377 條規定，上訴於第三審法院，非以判決
    違背法令為理由，不得為之。是提起第三審上訴，應以原判
    決違背法令為理由，係屬法定要件。如果上訴理由書狀並未
    依據卷內訴訟資料，具體指摘原判決不適用何種法則或如何
    適用不當，或所指摘原判決違法情事，顯與法律規定得為第
    三審上訴理由之違法情形，不相適合時，均應認其上訴為違
    背法律上之程式，予以駁回。
二、本件原審審理結果，認定上訴人AB000-A108384A有原判決事
    實欄（下稱事實欄）所載之妨害性自主各犯行明確，因而撤
    銷第一審關於事實欄一、㈡至㈣部分科刑之判決，改判仍論
    處上訴人如其附表編號二至四所示對未滿14歲心智缺陷女子
    或對心智缺陷女子犯強制性交（均累犯） 3罪刑，另維持第
    一審關於事實欄一、㈠部分，論處上訴人同附表編號一所示
    對未滿14歲心智缺陷女子犯強制性交罪刑之判決，駁回其此
    部分在第二審之上訴，已載敘其調查取捨證據之結果及憑以
    認定各該犯罪事實之心證理由，就上訴人否認犯罪之供詞及
    所辯，認非可採，亦依調查所得證據予以論述指駁，有卷存
    資料可資覆按。
三、上訴意旨略以：㈠被害人丙女（與下載乙女，真實姓名或年
    籍均詳卷）就部分性侵經過，於偵審中供述不一，有重大瑕
    疵，且無補強證據；又依丙女所述，上訴人持續對其口交、
    肛交多次，應無可能如同衛生福利部豐原醫院受理疑似性侵
    害事件驗傷診斷書（下稱驗傷診斷書）所載肛門無明顯外傷
    ，且其受性侵害均未反抗、逃跑、求救或報警，有違一般性
    侵害被害人之反應，迄乙女與上訴人因故發生嫌隙後，始提
    出告訴，其動機不單純，原判決採為上訴人犯罪之證據，有
    適用法則不當、理由矛盾之違法。㈡上訴人所犯前案為公共
    危險，其犯罪類型、罪質、侵害法益與本案有別，原判決未
    審酌犯罪情節，部分犯行逕依累犯規定加重其刑，有違司法
    院釋字第775號解釋意旨。
四、犯罪事實之認定、證據之取捨及證明力之判斷，俱屬事實審
    法院之職權，此項職權之行使，倘不違背客觀存在之經驗法
    則或論理法則，即不違法，觀諸刑事訴訟法第155條第1項規
    定甚明，自無許當事人任憑主觀妄指為違法而資為合法第三
    審上訴理由。又被害人之指訴前後稍有不符，究竟何者為可
    採，事實審法院非不可本於經驗法則與論理法則，斟酌其他
    情形，作合理之比較，定其取捨，若其基本事實之陳述與真
    實性無礙時，仍非不得予以採信，非謂一有不符或矛盾，即
    認其全部均不可採。
    原判決認定上訴人上開犯行，係綜合上訴人部分供述、證人
    即被害人丙女、證人乙女不利於上訴人之證言，卷附驗傷診
    斷書、內政部警政署刑事警察局（DNA- STR型別）鑑定書，
    酌以所列其餘證據資料及案內其他證據調查之結果，詳敘憑
    為判斷上訴人明知丙女係心智缺陷及（事實欄一、㈠至㈢）
    未滿14歲之女子，所指證上訴人於所載時地，以所示手法違
    反丙女意願而性交得逞等證詞與事實相符，所為該當加重強
    制性交罪構成要件，復說明丙女就其遭上訴人強制性交之主
    要情節，前後指訴一致，縱部分細節略有差異，乃囿於年齡
    、心智而表達能力有限或因時間經過影響記憶所致，屬事理
    之常，又丙女年輕識淺、涉世未深，且與上訴人共同生活多
    年，慮及上訴人為家庭經濟來源，為謀家庭和諧完整，於遭
    受性侵即令有不知所措、長期隱忍、如常生活或未及時求援
    等反應，尚不悖年幼被害人遭熟人性侵之常情，無礙於丙女
    供述真實性之判斷，而乙女親自見聞丙女與上訴人日常互動
    、丙女陳述案發經過呈現之哭泣等情緒反應及後續處理，勾
    稽丙女提供之衛生紙經鑑定後其男性Y染色體DNA-STR型別與
    上訴人型別相符、次要型別不排除混有丙女DNA ，及上訴人
    確曾多次傳送男女性愛影片予丙女等證據資料，足以擔保丙
    女指訴非虛等各情之理由綦詳，另本於證據取捨之職權行使
    ，對於丙女驗傷診斷書所載肛門無明顯外傷、上訴人提出其
    陰莖入珠照片，何以不足為上訴人有利之認定，暨上訴人供
    稱性愛影片係誤傳、丙女以所撿拾其自慰擦拭之前揭衛生紙
    故為誣陷等辯詞，均委無足採，併於理由內論駁甚詳。凡此
    ，概屬原審採證認事職權之適法行使，核其論斷說明，衡諸
    經驗及論理等證據法則皆無違背，既非僅以丙女不利於上訴
    人之證言為論罪之唯一證據，且綜合調查所得之各直接、間
    接證據而為論斷，自非法所不許，無所指理由矛盾或欠缺補
    強證據之違法。
五、關於刑法第47條第 1項累犯加重本刑之規定，依司法院釋字
    第 775號解釋意旨，不生違反憲法一行為不二罰原則之問題
    ，並未宣告刑法累犯規定全部違憲而失效，祗在法院認為依
    個案情節應量處最低法定刑，又無法適用刑法第59條酌量減
    輕其刑時，始得依該解釋意旨裁量不予加重。故而倘事實審
    法院已就個案犯罪情節，具體審酌行為人一切情狀及所應負
    擔之罪責，經裁量結果認依刑法第47條第 1項規定加重其最
    低本刑，而無過苛或罪刑不相當之情形者，即與上開解釋意
    旨無違。原判決已說明上訴人就事實欄一、㈡至㈣部分之犯
    行符合累犯要件，審酌所犯情節依累犯規定加重其刑，核無
    上開解釋意旨所指牴觸比例原則及罪刑不相當之情形存在。
    上訴意旨指摘原判決依刑法第47條第 1項規定加重其刑，有
    違司法院釋字第 775號解釋意旨，非合法之第三審上訴理由
    。
六、依上所述，上訴意旨無非係對原判決已說明之事項及屬原審
    採證認事職權之適法行使，或單純就前述量刑裁量權之合法
    行使，徒以自己說詞，任意指為違法，且為單純事實之爭執
    ，難謂已符合首揭法定上訴要件，應認其上訴為不合法律上
    之程式，予以駁回。
據上論結，應依刑事訴訟法第395條前段，判決如主文。
中    華    民    國   111    年    3     月    16    日
                  刑事第九庭審判長法  官  段  景  榕  
                                  法  官  鄧  振  球  
                                  法  官  楊  力  進  
                                  法  官  汪  梅  芬  
                                  法  官  宋  松  璟  
本件正本證明與原本無異
                                  書記官
中    華    民    國   111    年    3     月    23    日